【裁判字號】    96,訴,9488
【裁判日期】    970131
【裁判案由】    返還消費借貸款
【裁判全文】
臺灣臺北地方法院民事判決              96年度訴字第9488號
原      告  台北富邦商業銀行股份有限公司
法定代理人  甲○○
訴訟代理人  壬○○
被      告  己○○
            庚○○
            丙○○
            丁○○
            乙○○
            戊○○
上二人共同
法定代理人  王志榮
被      告  辛○○
上列當事人間請求清償借款事件，本院於中華民國97年1月31日
言詞辯論終結，判決如下：
    主    文
被告應於繼承陳美華之遺產範圍內，連帶給付原告新臺幣壹佰壹
拾柒萬肆仟伍佰零肆元，及其中新臺幣捌拾貳萬壹仟肆佰伍拾柒
元部分，自民國九十五年二月二十八日起至清償日止，按年息百
分之五點零七計算之利息，暨自民國九十四年三月二十八日起至
至清償日止，其逾期在六個月以內部分，按上開利率百分之十、
超過六個月部分，按上開利率百分之二十計算之違約金；及其中
新臺幣拾伍萬仟零肆拾柒元部分，自民國九十四年二月二十
八日起至清償日止，按年息百分之五點七三計算之利息，暨自民
國九十五年三月二十八日起至清償日止，其逾期在六個月以內部
分，按上開利率百分之十、超過六個月部分，按上開利率百分之
二十計算之違約金。
訴訟費用新臺幣壹萬仟肆佰捌拾貳元由被告連帶負擔。
本判決於原告以新臺幣拾玖萬貳仟元或同面額之中央政府建設
公債九十三年度甲類第七期債票供擔保後，得假執行。
    事實及理由
甲、程序部分：
一、按當事人得以合意定第一審管轄法院，但以關於由一定法律
    關係而生之訴訟為限，民事訴訟法第24條第1項前段定有明
    文。查，兩造約定以原告台北富邦商業銀行股份有限公司總
    行所在地之法院為第一審管轄法院，有保證書第2條約定可
    憑，又原告總行在本院轄區，本院自有管轄權，合先敘明。
二、被告己○○、庚○○、丙○○、乙○○、戊○○及丁○○均
    受合法通知，惟均未於言詞辯論期日到場，核無民事訴訟法
    第386條所列各款情形，爰依原告之聲請，由其一造辯論而
    為判決。
乙、實體部分：
一、原告主張：台北銀行股份有限公司（下稱台北銀行）於民國
    94年1月1日與富邦商業銀行股份有限公司（下稱富邦銀行）
    合併，富邦銀行為消滅公司，台北銀行為存續公司，並於合
    併同時更名為台北富邦商業銀行股份有限公司，原富邦銀行
    及台北銀行之權利義務關係由合併後存續並更名之原告概括
    承受。而訴外人哲林股份有限公司（下稱哲林公司）於民國
    92 年10月28日邀同訴外人陳美華及王志榮為連帶保證人，
    向台北銀行借款二筆，金額分別為新臺幣（下同）150萬元
    及350萬元，借款期間皆自92年10月28日起至95年10月27日
    止，利息分別按原告牌告基準利率加碼年息1.25％及1.5％
    計息，哲林公司應按月攤還本息，如有一期未按期清償，即
    喪失期限利益，又遲延給付時，本金部分除仍按上開利率計
    息外，其逾期在6個月以內部分，按上開利率10％；超過6個
    月部分利率20％計收違約金。詎哲林公司自96年2月28日起
    即未依約繳納本息，債務視為全部到期，尚餘如主文第1項
    所示之本金、利息及違約金迄未清償，而陳美華及王志榮為
    連帶保證人，亦應與哲林公司連帶負清償責任。哲林公司及
    王志榮部分，雖經本院以96年度訴字第937號判決確定，惟
    原告迄今仍尚未獲得任何清償，至陳美華則於95年7月14日
    死亡，其繼承人計有被告己○○、庚○○、辛○○、丙○○
    、乙○○、戊○○及丁○○等7人，其中辛○○已聲請限定
    繼承，爰依消費借貸、連帶保證及繼承之法律關係請求被告
    於繼承陳美華之遺產範圍內連帶清償等語，並聲明：(一)如主
    文第1項所示；(二)願提供中央政府建設公債93年度甲類第7期
    債票為擔保請准宣告假執行。
二、被告辛○○則以：伊對於陳美華有擔任連帶保證人及本件借
    款金額等情並無意見，惟其已辦理限定繼承等語，資為抗辯
    。並聲明：原告之訴及假執行之聲請均駁回。
三、被告己○○、庚○○、丙○○、乙○○、戊○○及丁○○均
    未於言詞辯論期日到場，亦未提出書狀作何聲明或陳述。
四、得心證之理由：
  (一)原告主張之上開事實，業據其提出保證書、借據、約定書、
    本院96年度訴字第937號民事判決暨確定證明書、陳美華除
    戶謄本、限定繼承聲請狀、臺灣板橋地方法院家事法庭95年
    度繼字第1665號民事裁定及原告公司變更登記表（以上均影
    本）各乙份為證，核屬相符。又被告辛○○對於陳美華有擔
    任連帶保證人及本件借款之金額並不爭執，而其餘被告未於
    言詞辯論期日到場爭執，亦未提出書狀答辯以供本院參酌，
    是依上開證據，原告之主張已堪信為真實。
  (二)被告辛○○雖抗辯其已聲請限定繼承云云。惟按繼承人得限
    定以因繼承所得之遺產，償還被繼承人之債務。繼承人有數
    人，其中一人主張為前項限定之繼承時，其他繼承人除有但
    書所示情事，視為同為限定之繼承。為限定之繼承者，其對
    於被繼承人之權利、義務，不因繼承而消滅。民法第1154條
    定有明文。次按限定繼承之繼承人，仍應繼承被繼承人之債
    務全額，僅以因繼承所得之遺產為限度，負償還責任，即限
    定繼承人非無債務，僅其責任有限而已。限定繼承之債權人
    ，得就債權全額為裁判上及裁判外一切請求。惟債權人起訴
    請求，繼承人如提出限定繼承之抗辯時，法院應為保留的給
    付（於繼承財產限度內為給付）之判決（臺灣高等法院91年
    度上易字第296號裁判意旨參照）。本件被告辛○○雖已聲
    請限定繼承，依上揭規定及說明，其餘被告亦均視為同為限
    定之繼承，惟仍均應就繼承所得之遺產為限度，負清償責任
    。原告起訴時亦僅請求遺產所得範圍內負擔清償責任，而非
    請求被告亦應就其自有財產同負清償責任，自應認被告辛○○所辯，洵非可採。
  (三)綜上，原告依消費借貸、連帶保證及繼承之法律關係，請求
    被告於繼承限度內連帶給付如主文第1項所示之本金、利息
    及違約金為有理由，應予准許。
四、原告陳明願供擔保聲請宣告假執行，核無不合，爰酌定如主
    文第3項所示相當之擔保金額，准予宣告假執行。
五、本件事證已臻明確，兩造其餘主張陳述及所提之證據，經本
    院審酌後，認均不足以影響本判決之結果，均毋庸再予論述
    ，附此敘明。
六、訴訟費用負擔之依據：民事訴訟法第85條第2項。
中    華    民    國    97    年    1     月    31    日
                  民事第四庭  法  官  劉坤典
                              法  官  王幸華
                              法  官  賴武志
以上正本係照原本作成。
如對本判決上訴，須於判決送達後20日內向本院提出上訴狀。
中    華    民    國    97    年    1     月    31    日
                              書記官  施若娟


司法院資訊處製作；財團法人民間司法改革基金會備份。
